臺灣臺北地方法院刑事判決
110年度審訴字第1334號
公  訴  人  臺灣臺北地方檢察署檢察官
被      告  林靜怡



選任辯護人  古宏彬律師
上列被告因詐欺等案件，經檢察官提起公訴（110年度偵字第130
94號），嗣被告於本院準備程序中就被訴事實為有罪之陳述，經
本院合議庭裁定由受命法官獨任進行簡式審判程序審理，判決如
下：
    主      文
林靜怡犯三人以上共同詐欺取財罪，共貳罪，各處有期徒刑壹年
壹月。應執行有期徒刑壹年參月。緩刑參年，並應依如附表所示
內容支付損害賠償。
    事實及理由
一、本件犯罪事實及證據，除犯罪事實一第3、4行「所共同組成
    3人以上，而以實施詐術為手段所組成具有持續性、牟利性之
    有結構性之犯罪組織」應更正為「所組成3人以上以實施詐
    術為手段之詐騙集團」，證據部分應補充「被告林靜怡於本
    院準備程序及審理時之自白（見本院卷第67頁、第70頁）」
    外，其餘均引用檢察官起訴書之記載（如附件）。
二、論罪科刑
(一)按加重詐欺罪，係侵害個人財產法益之犯罪，其罪數之計算
    ，核與參與犯罪組織罪之侵害社會法益有所不同，審酌現今
    詐欺集團之成員皆係為欺罔他人，騙取財物，方參與以詐術
    為目的之犯罪組織。倘若行為人於參與詐欺犯罪組織之行為
    繼續中，先後多次為加重詐欺之行為，因參與犯罪組織罪為
    繼續犯，犯罪一直繼續進行，直至犯罪組織解散，或其脫離
    犯罪組織時，其犯行始行終結。故該參與犯罪組織與其後之
    多次加重詐欺之行為皆有所重合，然因行為人僅為一參與犯
    罪組織行為，侵害一社會法益，屬單純一罪，應僅就「該案
    中」與參與犯罪組織罪時間較為密切之首次加重詐欺犯行論
    以參與犯罪組織罪及加重詐欺罪之想像競合犯，而其他之加
    重詐欺犯行，祗需單獨論罪科刑即可，無需再另論以參與犯
    罪組織罪，以避免重複評價。是如行為人於參與同一詐欺集
    團之多次加重詐欺行為，因部分犯行發覺在後或偵查階段之
    先後不同，肇致起訴後分由不同之法官審理，為裨益法院審
    理範圍明確、便於事實認定，即應以數案中「最先繫屬於法
    院之案件」為準，以「該案件」中之「首次」加重詐欺犯行
    與參與犯罪組織罪論以想像競合。縱該首次犯行非屬事實上
    之首次，亦因參與犯罪組織之繼續行為，已為該案中之首次
    犯行所包攝，該參與犯罪組織行為之評價已獲滿足，自不再
    重複於他次詐欺犯行中再次論罪，俾免於過度評價及悖於一
    事不再理原則。至於「另案」起訴之他次加重詐欺犯行，縱
    屬事實上之首次犯行，仍需單獨論以加重詐欺罪，以彰顯刑
    法對不同被害人財產保護之完整性，避免評價不足（最高法
    院109年度台上字第3945號判決意旨參照）。查被告加入本
    案詐欺集團擔任車手之犯罪事實，業經臺灣士林地方檢察署
    檢察官以110年度偵字第6482號提起公訴，並於110年8月9日
    繫屬於臺灣士林地方法院，經該院以110年度審金訴字第453
    號審理中等情，有臺灣高等法院被告前案紀錄表在卷可按。
    而本案則係於110年9月3日繫屬於本院一節，亦有本院收文
    戳(見本院卷第5頁)在卷為憑。是本案並非最先繫屬之法院
    ，揆諸前開說明，為避免重複評價，當無從將一參與犯罪組
    織行為割裂再另論一參與犯罪組織罪，而與本案所犯加重詐
    欺取財罪從一重論處之餘地。公訴意旨認應併論以組織犯罪
    防制條例第3條第1項後段之參與犯罪組織罪，容有誤會，附
    此敘明。
(二)核被告所為，均係犯刑法第339條之4第1項第2款之三人以上
    共同詐欺取財罪及洗錢防制法第14條第1項之洗錢罪。
(三)被告與暱稱「小祐」、「華哥」及「黃經理」等人所屬詐欺
    集團成員間，就上開犯行有犯意聯絡及行為分擔，應論以共
    同正犯。
(四)又被告持提款卡於密接之時間、地點多次提領同一被害人帳
    戶之款項，再交回詐欺集團所屬成員之行為，乃基於同一目
    的，於密切接近之時間所為，侵害同一告訴人之財產法益，
    各行為之獨立性極為薄弱，依一般社會健全觀念，難以強行
    分開，在刑法評價上，應視為數個舉動之接續施行，合為包
    括之一行為予以評價，較為合理，應各論以接續犯而為包括
    之一罪。
(五)被告係以一行為同時觸犯刑法第339條之4第1項第2款之三人
    以上共同詐欺取財罪及洗錢防制法第14條第1項之洗錢罪，
    屬想像競合犯，應依刑法第55條前段之規定，從一重之刑法
    第339條之4第1項第2款之三人以上共同詐欺取財罪處斷。
(六)被告犯如起訴書附表一所示犯行，分別係對不同被害人實施
    詐術而詐得財物，所侵害者係不同人之財產法益，犯罪時間
    亦不同，犯意各別，行為互殊，應予分論併罰。
(七)再按犯洗錢防制法第14條之罪，在偵查或審判中自白者，減
    輕其刑，洗錢防制法第16條第2項分別定有明文。復按想像
    競合犯係一行為觸犯數罪名，行為人犯罪行為侵害數法益皆
    成立犯罪，僅因法律規定從一重處斷科刑，而成為科刑一罪
    而已，自應對行為人所犯各罪均予適度評價，始能對法益之
    侵害為正當之維護。因此法院於決定想像競合犯之處斷刑時
    ，雖以其中最重罪名之法定刑作為裁量之準據，惟具體形成
    宣告刑時，亦應將輕罪之刑罰合併評價。基此，除非輕罪中
    最輕本刑有較重於重罪之最輕本刑，而應適用刑法第55條但
    書規定重罪科刑之封鎖作用，須以輕罪之最輕本刑形成處斷
    刑之情形以外，則輕罪之減輕其刑事由若未形成處斷刑之外
    部性界限，自得將之移入刑法第57條或第59條之科刑審酌事
    項內，列為是否酌量從輕量刑之考量因子。是法院倘依刑法
    第57條規定裁量宣告刑輕重時，一併具體審酌輕罪部分之量
    刑事由，應認其評價即已完足，尚無過度評價或評價不足之
    偏失（最高法院109年度台上字第3936號判決意旨參照）。
    查被告於偵查及本院準備程序、審理中就加入本案詐騙集團
    擔任車手乙節始終坦承不諱，堪認被告於偵查與審判中對所
    犯參與一般洗錢罪均坦承犯行，本應依洗錢防制法第16條第
    2項之規定減輕其刑，雖因想像競合犯之關係而從一重之三
    人以上共同詐欺取財罪處斷，上開輕罪之減輕其刑事由未形
    成處斷刑之外部性界限，然依前揭說明，仍應於依刑法第57
    條之規定量刑時，仍應併予衡酌此部分減刑事由。
(八)爰以行為人之責任為基礎，審酌被告正值壯年而有勞動能力
    ，未能深思熟慮而加入詐欺集團，負責提領詐騙款項並繳回
    詐欺集團，造成偵查犯罪機關追查贓款及其他詐欺成員之困
    難，使欺罔斂財之歪風更加氾濫，破壞社會交易秩序及人際
    間信賴關係，本應予以重懲，惟念其犯後坦承犯行，犯後態
    度尚可，且合於洗錢防制法第16條第2項所定減輕其刑事由
    ，復考量被告與告訴人賴莉穎、柯宜均達成和解，有本院11
    0年10月4日調解筆錄在卷（見本院卷第77至78頁），兼衡被
    告犯罪之動機、目的、手段、素行、所擔任之犯罪角色、參
    與程度及所生損害，暨其自述專科畢業之智識程度、目前無
    業、需扶養小孩之家庭經濟狀況等一切情狀，分別量處如主
    文所示之刑，並定其應執行之刑。
(九)末查，被告前未曾因故意犯罪受有期徒刑以上刑之宣告，有
    臺灣高等法院被告前案紀錄表存卷可查，其因一時失慮，致
    蹈刑章，犯後坦承犯行，並與告訴人等均達成和解，告訴人
    2人亦表示同意本院給予被告緩刑等情（見本院卷第73頁）
    ，本院認被告經此偵、審程序及科刑之宣告，當知所警惕，
    而無再犯之虞，所宣告之刑以暫不執行為適當，爰依刑法第
    74條第1項第1款之規定，諭知緩刑3年，以啟自新。又本院
    為使告訴人獲得更充足之保障，爰斟以前述被告與告訴人所
    達成之調解筆錄內容，依刑法第74條第2項第3款規定，以如
    附表所示內容作為緩刑之條件，併予宣告如主文所示。
三、沒收部分
(一)按犯罪所得，屬於犯罪行為人者，沒收之；宣告前二條之沒
    收或追徵，有過苛之虞、欠缺刑法上之重要性、犯罪所得價
    值低微，或為維持受宣告人生活條件之必要者，得不宣告或
    酌減之，刑法第38條之1第1項前段、第38條之2第2項分別定
    有明文。
(二)次按共同犯罪行為人之組織分工及不法所得，未必相同，彼
    此間犯罪所得之分配懸殊，其分配較少甚或未受分配之人，
    如仍應就全部犯罪所得負連帶沒收之責，超過其個人所得之
    剝奪，無異代替其他犯罪參與者承擔刑罰，顯失公平，因共
    犯連帶沒收與罪刑相當原則相齟齬，故共同犯罪，所得之物
    之沒收，應就各人分得之數為之，亦即沒收或追徵應就各人
    所實際分得者為之（最高法院104年第13次及第14次刑庭會
    議決議(一)意旨參照）。
(三)查被告自陳因本案犯行取得每日新臺幣（下同）1至2千元之
    報酬（見本院卷第73頁），惟考量其分別以5萬元與告訴人2
    人達成和解，業如前述，且已分別履行2萬5千元，有刑事陳
    報狀及匯款憑證2紙可憑（見本院卷第95至97頁），是就被
    告上開賠償部分，足以剝奪其犯罪利得，已達沒收制度剝奪
    被告犯罪所得之立法目的，故認就此部分再予以沒收，將有
    過苛之虞，爰依刑法第38條之2第2項之規定，不予宣告沒收
    。
據上論斷，應依刑事訴訟法第273條之1第1項、第299條第1項前
段、第310條之2、第454條第2項，洗錢防制法第14條第1項，刑
法第28條、第339條之4第1項第2款、第55條、第51條第5款、第7
4條第1項第1款、第2項第3款，刑法施行法第1條之1第1項，判決
如主文。
本案經檢察官顏伯融提起公訴，檢察官張友寧到庭執行職務。
中　　華　　民　　國　　110 　年　　10　　月　　28　　日
　　　　　　　　　刑事第二十一庭  法　官　王筱寧
上正本證明與原本無異。 
如不服本判決應於收受送達後20日內向本院提出上訴書狀，並應
敘述具體理由；其未敘述上訴理由者，應於上訴期間屆滿後20日
內向本院補提理由書（均須按他造當事人之人數附繕本）「切勿
逕送上級法院」。告訴人或被害人如對於本判決不服者，應具備
理由請求檢察官上訴，其上訴期間之計算係以檢察官收受判決正
本之日期為準。 因疫情而遲誤不變期間，得向法院聲請回復原
狀。
                                  書記官  林思辰
中　　華　　民　　國　　110 　年　　10　　月　　28　　日
附錄本案論罪科刑法條
中華民國刑法第339條之4
（加重詐欺取財罪）
犯第339條詐欺罪而有下列情形之一者，處1年以上7年以下有期
徒刑，得併科1百萬元以下罰金：
一、冒用政府機關或公務員名義犯之。
二、三人以上共同犯之。
三、以廣播電視、電子通訊、網際網路或其他媒體等傳播工具，
    對公眾散布而犯之。
前項之未遂犯罰之。
洗錢防制法第2條
本法所稱洗錢，指下列行為：
一、意圖掩飾或隱匿特定犯罪所得來源，或使他人逃避刑事追訴
    ，而移轉或變更特定犯罪所得。
二、掩飾或隱匿特定犯罪所得之本質、來源、去向、所在、所有
    權、處分權或其他權益者。
三、收受、持有或使用他人之特定犯罪所得。
洗錢防制法第14條
有第二條各款所列洗錢行為者，處7年以下有期徒刑，併科新臺
幣5百萬元以下罰金。
前項之未遂犯罰之。
前二項情形，不得科以超過其特定犯罪所定最重本刑之刑。
組織犯罪防制條例第3條第1項
發起、主持、操縱或指揮犯罪組織者，處3年以上10年以下有期
徒刑，得併科新臺幣1億元以下罰金；參與者，處6月以上5年以
下有期徒刑，得併科新臺幣1千萬元以下罰金。但參與情節輕微
者，得減輕或免除其刑。
附表
支付損害賠償之內容 １、被告願支付告訴人賴莉穎新臺幣（下同）伍萬元，支付方式如下：自民國（下同）110 年10月起，按月於每月12日以前支付貳萬伍仟元至全部清償完畢為止，如有一期未履行，視為全部到期，並由被告匯款至告訴人賴莉穎所指定之帳戶。 ２、被告願支付告訴人柯宜均伍萬元，支付方式如下：自110年10月起，按月於每月12日以前支付貳萬伍仟元至全部清償完畢為止，如有一期未履行，視為全部到期，並由被告匯款至告訴人柯宜均所指定永豐銀行土城分行帳號000-000-0000000-0 （戶名：柯宜均）之帳戶。 
附件
臺灣臺北地方檢察署檢察官起訴書
                                    110年度偵字第13094號
　　被　　　告　林靜怡　女　43歲（民國00年0月0日生）
　　　　　　　　　　　　住臺北市○○區○○路0段000號8樓
　　　　　　　　　　　　　之5
　　　　　　　　　　　　居新北市○○區○○路000號2樓
                        送達：新北市○○區○○路00號11樓
　　　　　　　　　　　　國民身分證統一編號：Z000000000號
上列被告因詐欺等案件，已經偵查終結，認應提起公訴，茲將犯
罪事實及證據並所犯法條分敘如下：
        犯罪事實
一、林靜怡自民國109年12月間起加入通訊軟體Line帳號暱稱為
    「小祐」、「華哥」及「黃經理」等真實姓名年籍均不詳之
    人，所共同組成3人以上，而以實施詐術為手段所組成具有
    持續性、牟利性之有結構性之犯罪組織，並共同意圖為自己不
    法之所有，而基於3人以上共同詐欺取財及隱匿特定犯罪所
    得去向之洗錢等犯意聯絡，由該詐騙集團先以不法方式取得
    玉山銀行帳號000-0000000000000號人頭帳戶之金融卡及密
    碼後，以如附表一所示內容行騙，指示擔任車手之林靜怡在
    約定之時間、地點領取金融卡，於附表二所示之時間、地點
    提領款項，再至指定地點將所提領之贓款交付詐騙集團成員
    ，以此方式掩飾或隱匿犯罪所得來源及去向，並意圖使他人
    逃避刑事追訴，而移轉犯罪所得。嗣賴莉穎等人發現遭詐騙
    報警處理，經調閱案發地監視器畫面後，循線查悉上情。
二、案經賴莉穎、柯宜均訴由轄區警局轉由臺北市政府警察局中
    山分局報告偵辦。
　　　　證據並所犯法條
一、證據清單及待證事實
編號 證  據  名  稱 待  證  事  實  １ 被告林靜怡於警詢時及偵查中之供述 被告林靜怡於附表二所示時間 、地點，持詐騙集團成員交付之金融卡取款之事實。  ２ 告訴人賴莉穎於警詢時之指訴、內政部警政署反詐騙諮詢專線紀錄表、受理詐騙帳戶通報警示簡便格式表 告訴人賴莉穎於附表一編號1所示時間，遭詐欺集團成員詐騙而匯款之事實。  ３ 告訴人柯宜均於警詢時之指訴、內政部警政署反詐騙諮詢專線紀錄表、受理詐騙帳戶通報警示簡便格式表 告訴人柯宜均於附表一編號2所示時間，遭詐欺集團成員詐騙而匯款之事實。   ４ 被告於附表二所載時、地提領地點之監視器錄影畫面翻拍照片 證明被告於附表二所載時地提領贓款之事實。  ５ 本件涉案金融帳戶之交易明細 告訴人匯款紀錄及被告提領贓款之事實。 
二、按共同正犯之成立，祇須具有犯意之聯絡，行為之分擔，既
    不問犯罪動機起於何人，亦不必每一階段犯行，均經參與（
    最高法院34年上字第862號判例意旨參照）；又共同正犯之
    意思聯絡，原不以數人間直接發生者為限，即有間接之聯絡
    者，亦包括在內（最高法院77年台上字第2135號判例意旨參
    照）；且其表示之方法，不以明示通謀為必要，即相互間有
    默示之合致，亦無不可；再共同實施犯罪行為之人，在合同
    意思範圍以內，各自分擔犯罪行為之一部，相互利用他人之
    行為，以達其犯罪之目的者，即應對於全部所發生之結果，
    共同負責；故共同正犯間非僅就其自己實施之行為負其責任
    ，並在犯意聯絡之範圍內，對於其他共同正犯所實施之行為
    ，亦應共同負責（最高法院32年上字第1905號判例意旨參照
    ）。本件被告林靜怡參與前揭詐欺集團，負責前往提領詐騙
    款項後繳回所屬詐騙集團成員；縱未全程參與、分擔，然詐
    欺集團成員本有各自之分工，或係負責撥打電話從事詐騙，
    或係負責提領款項及轉帳匯款之車手，或係負責招攬車手、
    收取帳戶之人，各成員就詐欺集團所實行之犯罪行為，均應
    共同負責。次按洗錢防制法洗錢罪之成立，僅須行為人在客
    觀上有掩飾或隱匿自己或他人因特定犯罪所得財產之本質、
    來源、去向、所在、所有權、處分權或其他權益，或移轉、
    變更特定犯罪所得之具體作為，主觀上具有掩飾或隱匿其財
    產或利益來源與犯罪之關聯性，使其來源形式上合法化，以
    逃避國家追訴、處罰之犯罪意思，足克相當。本件被告除亦
    有前往提領款項外，亦有依詐騙集團成員指示將人頭帳戶金
    融卡於提領後上繳，使上開金錢流向難以追查，隱匿上開犯
    罪所得之本質及去向，並使其來源形式上合法化，亦核與洗
    錢防制法第2條第1款、第2款所定之要件相符。
三、核被告林靜怡所為，係犯組織犯罪防制條例第3條第1項、刑
    法第339條之4第1項第2款之三人以上共犯之加重詐欺取財及
    違反洗錢防制法第2條第2款、同法第3條第2款、同法第14條
    第1項之洗錢等罪嫌。被告以一行為，觸犯上開罪名，為想
    像競合犯，請依刑法第55條規定，從較重之加重詐欺取財既
    遂罪嫌論處。又被告所犯各次加重詐欺既遂等犯行，行為互
    殊，犯意有別，請分論併罰；且其就上開犯行與前揭之詐騙
    集團其他成員間，有犯意之聯絡及行為之分擔，請依共同正
    犯論處。
四、依刑事訴訟法第251條第1項提起公訴。
    此　致
臺灣臺北地方法院
中　　華　　民　　國　 110　　年　　8 　　月　　12　　日
                          檢  察  官   顏伯融 
本件正本證明與原本無異  
中　　華　　民　　國　 110　　年　　8　  月　  26  日 
                           書  記  官  林憶婷  
中華民國刑法第339條之4
犯第 339 條詐欺罪而有下列情形之一者，處 1 年以上 7 年以
下有期徒刑，得併科 1 百萬元以下罰金：
一、冒用政府機關或公務員名義犯之。
二、三人以上共同犯之。
三、以廣播電視、電子通訊、網際網路或其他媒體等傳播工具，
    對公眾散布而犯之。
前項之未遂犯罰之。

組織犯罪防制條例第3條
發起、主持、操縱或指揮犯罪組織者，處 3 年以上 10 年以下
有期徒刑，得併科新臺幣 1 億元以下罰金；參與者，處 6 月以
上 5 年以下有期徒刑，得併科新臺幣 1 千萬元以下罰金。但參
與情節輕微者，得減輕或免除其刑。
具公務員或經選舉產生之公職人員之身分，犯前項之罪者，加重
其刑至二分之一。
犯第 1 項之罪者，應於刑之執行前，令入勞動場所，強制工作
，其期間為 3 年。
前項之強制工作，準用刑法第 90 條第 2 項但書、第 3 項及第
98 條第 2 項、第 3 項規定。
以言語、舉動、文字或其他方法，明示或暗示其為犯罪組織之成
員，或與犯罪組織或其成員有關聯，而要求他人為下列行為之一
者，處 3 年以下有期徒刑，得併科新臺幣 3 百萬元以下罰金：
一、出售財產、商業組織之出資或股份或放棄經營權。
二、配合辦理都市更新重建之處理程序。
三、購買商品或支付勞務報酬。
四、履行債務或接受債務協商之內容。
前項犯罪組織，不以現存者為必要。
以第 5 項之行為，使人行無義務之事或妨害其行使權利者，亦
同。
第 5 項、第 7 項之未遂犯罰之。

洗錢防制法第14條
有第二條各款所列洗錢行為者，處 7 年以下有期徒刑，併科新
臺幣 5 百萬元以下罰金。
前項之未遂犯罰之。
前二項情形，不得科以超過其特定犯罪所定最重本刑之刑。
附表一:
編號   被害人 （告訴人） 詐騙時間、地點及方式 匯款時間、金額及收款帳戶  １   賴莉穎  詐騙集團成員於109年12月31日10時許撥打電話予賴莉穎，假冒係其姪子係需錢急用，賴莉穎不疑有他，陷於錯誤而匯款。 110年1月5日11時28分許以臨櫃匯款5萬元至玉山銀行帳號000-0000000000000號帳戶  ２ 　柯宜均  詐騙集團成員於110年1月4日16時許撥打電話予柯宜均，假冒係其親友係需錢急用，柯宜均不疑有他，陷於錯誤而匯款。 110年1月5日11時15分許跨行轉帳匯款5萬元至玉山銀行帳號000-0000000000000號帳戶 
附表二:
編號 取款時間 取款金額 取款地點 取款帳戶  １ 110年1月5日13 時5分許 2萬元 臺北市○○區○○○路0段000號花旗銀行松山分行之自動提款機 玉山銀行帳號000-0000000000000號帳戶  ２ 110年1月5日13 時12分許 1萬元    ３ 110年1月5日13 時49分許 2萬元    ４ 110年1月5日13 時50分許 2萬元    ５ 110年1月5日13 時51分許 2萬元    ６ 110年1月5日13 時53分許 1萬元